臺灣彰化地方法院交通事件裁定　　　 100年度交聲字第1309號
原處分機關
即移送機關　交通部公路總局臺中區監理所彰化監理站
異　議　人
即受處分人　張榮海
上列異議人即受處分人因違反道路交通管理處罰條例案件，對於
交通部公路總局臺中區監理所彰化監理站100年10月12日彰監四
字第裁64-I00000000號處分不服，聲明異議，本院裁定如下：
     主  文
原處分撤銷。
張榮海汽車駕駛人，駕駛普通重型機器腳踏車經測定酒精濃度超
過規定標準，吊扣重型機車駕駛執照拾貳個月，並接受道路交通
安全講習。
    理  由
一、原處分機關略以：異議人即受處分人張榮海(下稱受處分人)
    於民國99年3月5日晚上22時43分許，騎乘車牌號碼NOI-528
    號重型機車，行經彰化縣溪湖鎮○○里○○路○段時，因「
    酒後駕車，經酒精濃度測定呼氣值達0.78MG/L」違規，為彰
    化縣警察局溪湖分局員警以彰警交字第I00000000號違反道
    路交通管理事件通知單當場舉發，原處分機關乃依道路交通
    管理處罰條例第35條第1項第1款、第24條第1項第2款規定，
    裁處罰鍰新臺幣（下同）45,000元，吊扣駕駛執照12個月，
    並施以道路交通安全講習。且按刑事訴訟法所規定之緩起訴
    處分乃附條件之不起訴處分，本質上為不起訴處分之一種，
    此觀該法第256條之規定自明，至檢察官為不起訴處分時，
    依刑事訴訟法第253條之2第1項規定，對被告所為之指示及
    課予之負擔，乃屬一種特殊之處遇措施，並非刑罰。故刑事
    案件經檢察官為緩起訴處分確定後，視同不起訴處分確定，
    依行政罰法第26條規定，得為行政裁罰，並無受處分人所指
    「一事不二罰」原則之適用，原處分應無不合等語。
二、聲明意旨略以：伊執行義務勞務40小時已完成，然監理站又
    依同一事件裁罰，係違反一罪不兩罰，爰提出聲明異議等語
    。
三、按汽車駕駛人飲用酒類後，其吐氣所含酒精濃度超過每公升
    0.25毫克以上者，不得駕車；汽車駕駛人，駕駛汽車經測試
    檢定，有酒精濃度超過規定標準者，處15,000元以上60,000
    元以下罰鍰，當場移置保管其車輛及吊扣其駕駛執照1 年，
    並應接受道路交通安全講習，道路交通安全規則第114 條第
    2 款及道路交通管理處罰條例第35條第1 項第1 款、第24條
    第1 項第2 款分別定有明文。
四、次按94年2 月5 日公布、95年2 月5 日施行之行政罰法第26
    條規定：「一行為同時觸犯刑事法律及違反行政法上義務規
    定者，依刑事法律處罰之。但其行為應處以其他種類行政罰
    或得沒入之物而未經法院宣告沒收者，亦得裁處之。前項行
    為如經不起訴處分或為無罪、免訴、不受理、不付審理之裁
    判確定者，得依違反行政法上義務規定裁處之。」，本條規
    定所謂「其他種類之行政罰」，依同法第2 條之規定，係指
    「限制或禁止行為之處分」（例吊扣證照）、「剝奪或消滅
    資格、權利之處分」（例吊銷證照）、「影響名譽之處分」
    （例公布姓名）及「警告性處分」（例記點、講習）等處分
    。考其立法目的，乃因一行為同時觸犯刑事法律及違反行政
    法上義務規定時，由於刑罰與行政罰同屬對不法行為之制裁
    ，而刑罰之懲罰作用較強，故依刑事法律處罰，即足資警惕
    時，實無一事二罰再處以行政罰之必要；但在其他種類之行
    政罰部分，因兼具維護公共秩序之作用，為達行政目的，行
    政機關仍得併予裁處，亦即並非行為人於一行為同時觸犯刑
    事法律及違反行政法上義務規定時，在受刑事法律處罰後，
    行政機關即全然不得再對其為行政處分，此不可不辨。另按
    酒後駕車經檢察官為緩起訴處分，並命被告向公益團體捐款
    或提供義務勞務者，被告係履行檢察官為緩起訴處分命令，
    此等命令名義上雖非刑罰，但因造成被告財產之減少或義務
    之增加等權利上不利之影響，是其性質應屬干預人民自由之
    處分，實與刑事制裁無異，實質該當行政程序法第26條第1
    項所指依刑事法律之處罰(高等法院暨所屬法院99年法律座
    談會刑事類提案第37號)。
五、經查：
(一)受處分人張榮海於99年3月5日22時43分許，駕駛車牌號碼
    NOI-528號重型機車，在彰化縣溪湖鎮○○里○○路○段時，
    經警方攔檢實施酒測，測得其呼氣酒精濃度達每公升0.78毫
    克，超過規定標準，而為警當場掣單舉發等情，為受處分人
    所不爭執，並有彰化縣警察局彰警交字第I00000000號舉發
    違反道路交通管理事件通知單及原處分機關100年10月12日
    彰監四字第裁64-I00000000號號裁決書各1份在卷可稽。是
    受處分人於上開時、地確有本件舉發所指之違規行為無誤。
    又受處分人上開酒後駕車行為，同時觸犯刑法第185條之3之
    公共危險罪，業經臺灣彰化地方法院檢察署檢察官於99年3
    月10日以99年度速偵字第558號為緩起訴處分，其緩起訴處
    分期間為1年，並應於收受緩起訴處分命令通知送達翌日起7
    個月內，向指定之政府機關、政府機構、行政法人、社區或
    其他符合公益目的之機構或團體提供40小時之義務勞動服務
    ，該緩起訴處分業於99年4月2日確定，且受處分人已於期限
    內履行義務勞務完成，緩起訴期間又於100年4月1日期滿未
    經撤銷緩起訴處分，有前揭緩起訴處分書、臺灣高等法院被
    告前案紀錄表各1份在卷可稽，是受處分人已依前開緩起訴
    處分諭知之內容履行完畢，洵可確定。
(二)關於罰鍰處分部分：
    本件酒後駕車經檢察官為緩起訴處分，並命受處分人提供40
    小時之義務勞務，雖非刑法所定之刑罰，然其實已對受處分
    人名譽、心理、自由及財產等產生相當制約，已產生實質制
    裁之效果，而非不起訴處分甚明，且應可認實質該當行政罰
    第26條第1項所指「依刑事法律」之處罰。參酌參酌行政罰
    法第26條之立法意旨，違反行政法上義務之行為，若同時亦
    經檢察官另為緩起訴處分時，行政機關應不得就同一行為，
    再為與刑罰相類之罰鍰處分。從而，本件受處分人所受之具
    體緩起訴處分內容即向臺灣彰化地方法院檢察署指定之公益
    團體、地方自治團體或社區提供40小時之義務勞務，與前揭
    規定之不起訴處分應非相當。故本件既已依懲罰作用較強之
    刑事法律制裁，即無再依行政法為相同處罰之必要（臺灣高
    等法院臺中分院97年度交抗字第1044號裁定意旨參照）。受
    處分人就此部分之異議為有理由，應由本院將此部分撤銷。
(三)關於吊扣駕駛執照12個月部分及施以道安講習部分：
    揆諸上揭說明，原處分機關裁處受處分人吊扣駕駛執照12個
    月及施以道安講習部分，屬於行政罰法第26條第1項但書所
    稱其他種類行政罰，並不受該條前段一事不二罰之限制，行
    政機關為達行政目的，仍得併予裁處之，是受處分人就此部
    分求為撤銷一節，為無理由，應予駁回。綜上，原處分既有
    上述於法未洽之處，自應由本院將原處分予以撤銷，並諭知
    如主文第二項所示之處罰。但本件吊扣駕駛執照12個月部分
    ，已於99年3月10日執行至100年3月9日，有上開裁決書及受
    處分人機車駕照基本資料暨吊扣銷歷史情況附卷可佐，主文
    第二項所諭知事項並非命重新為吊扣駕照之處分，應予指明
    。
六、據上論斷，爰依道路交通管理處罰條例第87條第2項，道路
    交通事件處理辦法第19條前段，裁定如主文。
中    華    民    國     100    年    11    月   15    日
                  交通法庭              法  官 田德煙
以上正本證明與原本無異。
如不服本裁定，應於裁定送達後5日內向本院提出抗告狀（須附
繕本）。
中    華    民    國   100    年    11    月    16    日
                                      書記官  吳冠慧